臺灣高等法院刑事判決
109年度上訴字第1893號
上  訴  人 
即  被  告  鄭文斌



上列上訴人因違反毒品危害防制條例等案件，不服臺灣桃園地方
法院108年度審訴字第2481號，中華民國109年4月13日第一審判
決（起訴案號：臺灣桃園地方檢察署108年度毒偵字第5700號）
，提起上訴，本院判決如下：
    主  文
上訴駁回。      
    事  實
一、鄭文斌前因施用毒品案件，經臺灣桃園地方法院裁定送觀察
    、勒戒後，認有繼續施用毒品傾向，經同法院裁定令入戒治
    處所施以強制戒治，於93年9月13日釋放出所，並由臺灣桃
    園地方檢察署檢察官以94年度戒毒偵字第145號為不起訴處
    分確定；再於96年間，因施用毒品案件，經同法院以96年度
    訴字第1118號判決判處有期徒刑6月、3月並定應執行有期徒
    刑7月確定；另於：①102年間因施用毒品案件，經同法院以1
    02年度審訴字第1909號判決判處有期徒刑10月、5月確定，
    及同法院以103年度聲字第3981號裁定定應執行有期徒刑1年
    2月確定，②103年間因施用毒品案件，經同法院以103年度審
    訴字第1996號判決判處有期徒刑11月、6月確定，及同法院
    以104年度聲字第1924號裁定定應執行有期徒刑1年2月確定
    ，上開之罪刑經接續執行，於105年5月11日縮短刑期假釋出
    監，迄至105年11月23日保護管束期滿假釋未經撤銷以已執
    行完畢論。詎其不知悔改，分別基於施用第一級毒品海洛因
    及第二級毒品甲基安非他命之犯意，先於108年6月29日中午
    某時，在其桃園市○○區○○街000巷0弄00號住處，以將甲基安
    非他命置入玻璃球燒烤吸食煙霧之方式，施用甲基安非他命
    1次；復於次日中午某時，以將海洛因摻水置入針筒注射之
    方式施用海洛因1次。嗣於翌日（同年7月1日）上午6時許，
    為警在新北市○○區○○路000號2樓查獲，並經警方採集其尿液
    送驗後，結果呈現甲基安非他命、嗎啡陽性反應，而查悉上
    情。
二、案經新北市政府警察局三峽分局報告臺灣新北地方檢察署檢
    察官呈請臺灣高等檢察署檢察長令轉臺灣桃園地方檢察署檢
    察官偵查起訴。
    理  由
一、證據能力：
    本院認定上訴人即被告（下稱被告）鄭文斌犯罪事實之各項
    證據方法，其中屬供述證據者，檢察官、被告均同意有證據
    能力，本院審酌各項證據作成時之情形，認以之作為本案認
    定事實之基礎核屬適當，依刑事訴訟法第159條之5規定，均
    具有證據能力。其餘非供述證據，與本案均有關聯性，亦非
    實施刑事訴訟程序之公務員以不法方式取得，有證據能力，
    均得作為本院認定本案事實之基礎。
二、認定事實之理由：
    被告上揭犯罪事實，業據其於警詢、檢察官偵查、原審及本
    院審理中坦認不諱，並有新北市政府警察局受採集尿液檢體
    人姓名及檢體編號對照表、勘察採證同意書、檢體監管紀錄
    表、臺灣檢驗科技股份有限公司濫用藥物檢驗報告（108年7
     月17日UL/2019/00000000號）、行政院衛生署管制藥品管
    理局管檢字第0930006615號函（甲基安非他命施用後24小時
    內，約有施用劑量之70％由尿中排出，最長檢出時間為56至9
    6小時）、管檢字第0920000964號函（施用海洛因後24小時
    內經由尿液排出之量可達使用劑量之80％，海洛因於人體內
    轉變成嗎啡，可檢測到總嗎啡之期間平均約可達17及26小時
    ）等在卷可稽。綜此，被告施用海洛因及甲基安非他命之犯
    行，事證明確，洵堪認定，應依法論科。
三、論罪：
    核被告所為，係犯毒品危害防制條例第10條第1項之施用第
    一級毒品罪，及同條例第10條第2項之施用第二級毒品罪。
    被告施用前持有海洛因、甲基安非他命之低度行為，均為施
    用之高度行為所吸收，均不另論罪。被告所犯上開二罪，犯
    意各別，行為互異，應分論併罰。
四、原審以被告犯上開罪名事證明確，及審酌其有事實欄所載前
    案執行完畢紀錄，依司法院釋字第775號解釋意旨審酌被告
    對刑罰反應力薄弱，就其所犯施用第一級毒品罪及施用第二
    及毒品罪，均依刑法第47條第1項累犯規定加重其刑；又審
    酌被告前經強制戒治、判刑後，猶為本案施用毒品犯行，徵
    其毒癮頗深，兼衡其犯行所生危害等一切情狀，就其所犯施
    用第一級毒品罪量處有期徒刑1年，所犯施用第二級毒品罪
    量處有期徒刑6月，及考量其家庭經濟狀況勉持，職業消防
    水電，個人資力雖非明顯不佳，然鑑於自由刑倘准易科罰金
    ，折算標準當應考量為換取自由勢須支付而無從豁免之代價
    暨依其職業、身份及家境所應有之資力等節予以綜合酌定，
    方能在財力豐貧各異、優劣參差者間維持刑罰執行之有效性
    及公平性等各情，諭知易科罰金折算標準，核其認事、用法
    、量刑均無不當，應予維持。
五、被告上訴意旨以：其因訪友遭警方一併逮捕，警方並未在其
    身上查獲違禁物品，其於警詢時自白犯行，應符合刑法第62
    條自首減刑規定等語。惟：
　　㈠按刑法第62條所定自首減刑，係以對於未發覺之犯罪，在
      有偵查犯罪職權之公務員知悉犯罪事實及犯人之前，向職
      司犯罪偵查之公務員坦承犯行，並接受法院之裁判而言。
      苟職司犯罪偵查之公務員已知悉犯罪事實及犯罪嫌疑人後
      ，犯罪嫌疑人始向之坦承犯行者，為自白，而非自首。而
      所謂發覺，不以有偵查犯罪之機關或人員確知其人犯罪無
      誤為必要，僅須有確切之根據得為合理之可疑者，亦屬發
      覺（最高法院106年度台上字第705號判決意旨參照）。
　　㈡本案警方係持原審法院核發之搜索票，至新北市○○區○○路0
      00號2樓執行搜索時查獲被告。依被告查獲後製作之警詢
      筆錄，被告係在警詢過程中，先經警方徵得被告同意採集
      尿液，當場在其面前執行初步篩檢，並告知其結果呈現嗎
      啡、安非他命陽性反應後，警方再詢問被告是否施用毒品
      及種類，被告方供承有施用海洛因及安非他命等情，有被
      告警詢筆錄可憑（臺灣新北地方檢察署108年度毒偵字第5
      129號卷第6頁反面），可見在被告向警方坦認自己施用海
      洛因及甲基安非他命犯行之前，警方已自被告之尿液初步
      篩檢結果得懷疑被告應有施用海洛因及甲基安非他命，是
      被告嗣後向警方坦認犯行，並非針對警方「未發覺之犯罪
      」，而與刑法第62條自首要件不合。被告主張應依此規定
      減刑，並無理由。
　　㈢綜上，被告上訴無理由，應予駁回。
據上論斷，依刑事訴訟法第368條，判決如主文。
本案經檢察官林欣怡提起公訴，被告提起上訴，檢察官吳廣莉到
庭執行職務。
中　　華　　民　　國　　109 　年　　7 　　月　　16　　日
　　　　　　　　　刑事第十四庭  審判長法  官  黃斯偉
　　　　　　　　　　　　　　　　　　　法  官  許泰誠
　　　　　　　　　　　　　　　　　　　法  官  紀凱峰 
以上正本證明與原本無異。
施用第二級毒品罪部分不得上訴。
施用第一級毒品罪部分如不服本判決，應於收受送達後20日內向
本院提出上訴書狀，其未敘述上訴之理由者並得於提起上訴後20
日內向本院補提理由書（均須按他造當事人之人數附繕本）「切
勿逕送上級法院」。
                                      書記官  朱家麒
中　　華　　民　　國　　109 　年　　7 　　月　　16　　日
附錄：本案論罪科刑法條全文
毒品危害防制條例第10條
施用第一級毒品者，處6月以上5年以下有期徒刑。
施用第二級毒品者，處3年以下有期徒刑。